【裁判字號】    90,交訴,60
【裁判日期】    900629
【裁判案由】    公共危險
【裁判全文】
臺灣臺中地方法院刑事判決                            九十年度交訴字第六號
    公  訴  人  臺灣台中地方法院檢察署檢察官
    被      告  甲○○
右列被告因公共危險案件，經檢察官提起公訴 (九十年度偵字第五０三八號），本院
判決如左：
    主  文
甲○○無罪。
    理  由
一、公訴意旨略以：被告甲○○於民國八十九年十二月十七日上午八時二十分許，駕
    駛車牌號碼ＲＩ─六五六０號自小客車，沿台中縣和平鄉○○路往東勢鎮方向行
    駛，迄於同日上午九時三十分許，行經台中縣東勢鎮○○路二七六號前時，本應
    注意汽車行駛時，駕駛人應注意車前狀況，並隨時採取必要之安全措施，且依當
    時情形並非不能注意，仍疏於注意車前狀況直行，致該自小客車之右前側撞上在
    馬路邊線外旁玩耍之兒童即被害人陳力凡（即告訴人乙○○之子），被害人因而
    受有頭部外傷併前額血腫（約五公分）、左眼角（約二公分）及上唇擦傷（約二
    公分）等輕傷害（涉犯過失傷害部分，業經撤回告訴，由檢察官另為不起訴處分
    ）。詎肇事後被告卻未即採取救護或其他必要措施，復未向警察機關報告，隨即
    駕車離開該肇事現場以逃逸，因認被告涉犯刑法第一百八十五條之四肇事逃逸罪
    嫌等語。
二、本件公訴人認被告涉有肇事逃逸罪嫌，無非以告訴人於偵查中之指述，並有現場
    照片、現場圖、診斷證明書附卷可憑；被告於警訊中坦承當時駕車並未喝酒，車
    速約四、五十公里，且有感覺碰到的一聲等語；綜觀被告駕車肇事撞上之位置、
    部位及被害人受傷等情狀，依通常情形難謂當時被告不知肇事撞上他人受傷之可
    能，為其主要論據。訊據被告堅決否認有何肇事逃逸之犯行，辯稱：當時路面正
    在整修，伊不曉得有撞到被害人等語。
三、本院查：
(一)、按刑法上故意犯之成立，除需行為人之行為於客觀上符合構成要件該當性外，
      尚須行為人主觀上有犯罪之意思，即故意，乃屬當然，是刑法第一百八十五條
      之四之肇事逃逸罪之成立，除行為人於肇事後未留於現場或報警救護之客觀事
      態外，尚須行為人知悉其有肇事致人死傷之事實，且主觀上出於逃逸之意思為
      之者，始足當之。次按刑事訴訟上證明之資料，無論其為直接或間接證據，均
      須達於通常一般之人均不致有所懷疑，而得確信其為真實之程度，始得據為有
      罪之認定，若其關於被告是否犯罪之證明未能達此程度，而有合理懷疑之存在
      (最高法院七十六年台上字第四九八六號判例意旨照)，致使無從形成有罪之確
      信，根據「罪證有疑，利於被告」之證據法則，即不得遽為不利被告之認定。
(二)、被告對於在右揭時地駕駛自小客車，與站立於路旁之被害人發生車禍致其受傷
      ，且未留於現場將自小客車駛離之事實，固不否認，核與告訴人指述情節除有
      無肇事逃逸外大致相符，並有現場照片、警繪現場圖可資佐證。而被害人因本
      件交通事故受有前述傷害，亦有東勢鎮農會附設農民醫院診斷證明書一件附卷
      可查，惟依被告偵審中之供述、告訴人之指述及卷附證物所示，僅足以證明被
      告於肇事致他人受傷後未留於現場之客觀事態，然被告主觀上是否出於逃逸之
      意思為之，亦即具有犯罪之故意，尚難遽斷，仍應視其他情況證據是否能達於
      通常一般之人均不致有所懷疑，而得確信其為真實之程度而定。
(三)、被告擦撞被害人時，曾發出頗大之撞擊聲響之事實，業據告訴人於本院九十年
      六月十五日審理時指陳明確；又在車禍發生時，駕駛自小客車之被告，有聽到
      異聲，亦據被告於偵查中供明，是依本件車禍當時所發出之聲響及被告曾聽聞
      發出聲響之情況，被告在當時固有可能已知悉發生車禍之事，亦有肇事逃逸之
      嫌疑。然告訴人指稱車禍當時曾發出頗大之聲響，係自未受包覆之開放性外在
      空間所聽聞之狀況，是否可當然認定身在車內之被告亦有相同之感受，尚有疑
      問。其次，本件車禍發生當時，台中縣東東勢鎮○○路正在整修中，路面上有
      坑洞，並有許多碎石子之事實，亦分據被告及告訴人陳明，則駕車之被告當時
      在車內如誤認所聽聞之異聲，乃車輛行經整修中之道路，因路面不平撞到坑洞
      所致，尚與情無違。再者，告訴人於本院前開審理期日時陳稱：「．．．當時
      我的小孩子站在馬路的邊線上．．．被告車子大概在快靠近前輪的側面稍微擦
      到我的小孩子，只是稍微的擦到我的小孩子，並不是正面撞到我的小孩子，我
      小孩子是左邊被擦到，他轉了半圈頭部撞到地上受傷．．．」等語；另依卷附
      診斷證明書所載，被害人係八十六年九月二日生，於本件車禍發生時甫滿三歲
      ，當時被害人僅受有頭部外傷併前額血腫（約五公分）、左眼角（約二公分）
      及上唇擦傷（約二公分）等輕微傷害；又依卷附照片所示，被告所駕駛自小客
      車，並無明顯受損痕跡，是依告訴人之上開指陳及卷附診斷明書及照片所示，
      被告所駕駛之自小客車僅係右側輕微擦撞徒步站立於路旁甫年滿三歲之被害人
      ，自小客車並無明顯受損之痕跡，被害人復僅受輕微之傷害，則被告所駕駛自
      小客車遭撞擊之部位既在側面，並非視線可及之車前，在撞擊力不大致該自小
      客車無明顯受損，被害人復僅年滿三歲身高不高且所受傷害輕微之情形下，如
      未即時察覺車禍之發生，亦非無可能。因此，綜觀上開情況證據，被告固有肇
      事逃逸之嫌疑，但尚不足以使本院卻除合理之懷疑，而達確信被告主觀上有肇
      事逃逸之犯罪故意程度。
(四)、被告倘於車禍當時即已知悉肇事，衡情應會先行煞車查看；又被告如已知悉致
      人受傷後故意逃逸，為避免他人發覺或脫免追捕，亦理應加速逃離現場，惟據
      告訴人於本院前開審理期日時另陳稱：「．．．當時被告的車速約有四、五十
      公里，．．．被告撞到我小孩子以後，沒有踩剎車，也沒有突然加速跑掉，大
      概也是照著原來的速度離開現場」等語，是被告於車禍當時如即已知悉肇事，
      何以被告全然未於肇事現場煞車停頓？又何以未加速逃逸以避免他人發覺或脫
      免追捕，反以原時速四、五十公里之車行速度向前行駛？則參諸上揭被告駕車
      肇事後並未踩煞車亦未加速駛離，僅以原車行速度駛離現場之情況證據，被告
      關於不知有撞傷被害人之辯解，並非全然無據。
(五)、綜前所述，公訴人所舉證據及本院調查所得，被告雖有肇事逃逸之可能，惟尚
      不足以使本院卻除合理之懷疑，而達確信被告主觀上有肇事逃逸之犯罪故意程
      度；且被告之辯解亦無全然不可採信，揆諸前揭證據法則，即不得遽為不利被
      告之認定，自應為被告無罪之諭知。
四、據上論斷，應依刑事訴訟法第三百零一條第一項，判決如主文。
中      華    民    國      九十      年        六      月    二十九    日
                                      臺灣臺中地方法院交通法庭
                                          法  官  劉長宜
右正本證明與原本無異
如不服本判決應於送達後十日內向本院提出上訴狀
                                          書記官
中      華    民    國      九十      年        六      月    二十九    日


司法院資訊處製作；財團法人民間司法改革基金會備份。
